臺灣臺北地方法院民事裁定
110年度訴字第833號
原      告  台新國際商業銀行股份有限公司

法定代理人  尚瑞強  


被      告  周佑昌(即周志偉)

上列當事人間請求給付簽帳卡消費款等事件，本院裁定如下：
    主  文
本件移送臺灣桃園地方法院。
    理  由
一、按訴訟之全部或一部，法院認為無管轄權者，依原告聲請或
    依職權以裁定移送於其管轄法院，民事訴法第28條第1 項定
    有明文。次按，當事人得以合意定第一審管轄法院，但以關
    於由一定法律關係而生之訴訟為限，民事訴訟法第24條第1 
    項亦定有明文。又民事訴訟法所以規定當事人得合意定管轄
    法院，乃因法定管轄規定於實際上常造成當事人諸多不便，
    故為尊重當事人之程序選擇權，兼顧當事人實行訴訟之便利
    ，於無礙公益上特別考量所作管轄之規定（如專屬管轄之規
    定）下，特容許當事人得合意定第一審管轄法院，上開規定
    之立法意旨既係為便利當事人實行訴訟而設，則兩造於起訴
    前合意指定之管轄法院，必須限於一定之法院，始能謂係便
    利當事人實行訴訟，如當事人一造以定型化契約廣泛將不特
    定多數第一審法院定為合意管轄之法院，用與他造當事人簽
    訂契約，即與合意管轄之立法意旨有悖；是當事人合意定數
    管轄法院時，雖非法所不許，然亦應限於特定之一個或數個
    法院，如合意泛指當事人一造得向不特定多數法院起訴，自
    為法所不許（最高法院86年度台抗字第139 號裁定意旨參照
    ）。
二、經查，本件原告係依其與被告間予備金信用貸款約定書（下
    稱予備金約定書）、信用貸款借據暨約定書約定條款（下稱
    信用貸款約定條款）起訴請求被告清償借款，並主張兩造已
    於前開約定書及約定條款合意以本院為第一審管轄法院云云
    。惟觀諸前開予備金約定書第17條記載：「……，就本約定書
    涉訟時，合約當事人均同意以台灣台北或＿地方法院為第一
    審管轄法院。…。」、前開信用貸款約定條款第24條記載：
    「本借據暨約定書有關事項應適用於中華民國法律之規定，
    ，並以貴行所在地為履行地，如因此涉訟時，立約人及連帶
    保證人等均同意以台灣台北地方法院或＿地方法院為第一審
    管轄法院。…。」（見本院卷第11頁、第21頁），依前開管
    轄約定之記載，顯指得在包括本院在內之臺灣地方法院擇一
    為第一審管轄法院。本院審酌原告銀行為一全國性知名銀行
    ，於全國各地均設有分支機構，如依前開約定條款之約定，
    則原告得依其意思於全國各地方任選一地方法院起訴，揆諸
    前項說明，尚不能認為原告與被告已有合意限於一定之法院
    為第一審管轄法院，該合意管轄約定，與民事訴訟法第24條
    意旨有悖，應屬無效。職是，依原告起訴卷附之申請書所載
    ，本件被告於申請予備金信用貸款時戶籍地址設於「桃園市
    桃園區」（見本院卷第9頁），現戶籍地址仍設於「桃園市
    桃園區戶政事務所」，被告地址非屬本院管轄範圍，則於本
    件發生契約紛爭進行訴訟時，自以在臺灣桃園地方法院應訴
    最稱便利，故考量勞力、時間及費用等程序利益，揆諸上開
    規定及說明，本件即應排除合意管轄法院規定之適用，爰依
    民事訴訟法第1 條第1 項之規定，依職權將本件移轉管轄至
    臺灣桃園地方法院。
三、依民事訴訟法第28條第1 項，裁定如主文。
中　　華　　民　　國　　110 　年　　1 　　月　　18 　日
                  民事第五庭  法　官　張詠惠
以上正本係照原本作成。
如對本裁定抗告須於裁定送達後10日內向本院提出抗告狀，並繳
納抗告費新臺幣1,000 元。
中　　華　　民　　國　　110 　年　　1 　　月　　18　　日
                              書記官　陳香伶